【裁判字號】    85,台上,1303
【裁判日期】    850321
【裁判案由】    過失致人於死
【裁判全文】
最高法院刑事判決                              八十五年度台上字第一三○三號
    上   訴   人  台灣高等法院台中分院檢察署檢察官
    上訴人即被告  甲○○
右上訴人等因被告過失致人於死案件，不服台灣高等法院台中分院中華民國八十四年
七月十三日第二審判決（八十四年度交上訴字第一二八四號，起訴案號：台灣台中地
方法院檢察署八十三年度偵字第一○五四二號），提起上訴，本院判決如左：
    主  文
原判決撤銷，發回台灣高等法院台中分院。
    理  由
本件原判決認定上訴人即被告甲○○，於民國八十三年五月十七日晚上，因台中縣大
肚鄉社腳村拜拜，乃駕駛其000－0000號自用小貨車至該村飲宴，於當晚九時
四十分許，將其小貨車停在台中縣大肚鄉○○村○○路○段六七二號前之路肩，其應
注意顯有妨害他車通行之處所不得停車，及於停車時，應依車輛順行方向，緊靠道路
右側等規定，且依當時情形，並無不能注意之情事，竟疏未注意，將車斜停於上開顯
有妨害他車通行之路肩，即行離去，適陳信宏駕駛ＡＢＤ－七七二號重機車，於八十
三年五月十八日二時三十分許，途經該處，亦疏未注意車前狀況，致撞上前開自用小
貨車，陳信宏因而人車倒地，腦挫傷（顱骨骨折）、胸部挫傷、上肢骨折，當場死亡
等情。因以第一審論處甲○○因過失致人於死罪刑之判決，為無不合，予以維持，駁
回檢察官及被告在第二審之上訴，固非無見。
惟查：(一)、有罪科刑之判決所認定之事實，須與所採之證據相適合，否則，即屬證據
上理由矛盾，依刑事訴訟法第三百七十九條第十四款後段之規定，其判決當然為違背
法令，自足構成撤銷之原因。本件被告甲○○疏未注意，將車斜停於顯有妨害他車通
行之路肩，被害人陳信宏亦疏未注意車前狀況，致撞上前開自用小貨車，當場死亡，
為原判決認定之事實。然卷查訴訟資料，依道路交通事故調查報告表(二)現場圖所示，
肇事路段為南北各二線道之直路，在南下外側車道上留有長四七‧四公尺、寬○‧四
公尺之煞車痕一條，有該調查報告表(二)現場圖在卷可稽（相字卷第三頁）；而證人即
處理現場之警員許軒榮亦在第一審證稱：長四七‧四公尺、寬○‧四公尺之煞車痕，
伊不敢確定是甲○○的煞車痕或機車的煞車痕，但死者躺的旁邊後面有刮地痕等語（
一審卷第十五頁）。又依小貨車被撞位置，據被告供稱：預備胎被撞往內擠，貨車後
斗處有機車碎片（一審卷第十四頁）；及相片所示小貨車後面中間位置有被撞痕跡（
一審卷第四十二頁）各等情，依此以觀，二車撞擊地點，不論該煞車痕為小貨車或機
車所留，其撞擊地點，究係在路肩，抑在煞車痕之南端即在南向外側車道上發生相撞
，殊堪審酌。乃原判決事實欄竟記載小貨車係斜停於路肩被撞，理由內亦明被告隨
意將車斜停於路肩，以致肇事云云，難謂無證據上理由矛盾之違法。究竟實情如何，
原審就此未進一步詳查審究明白，為確切之審認，遽認被告將其小貨車斜停於路肩，
而致肇事，已有可議。(二)、審理事實之法院，對於案內一切與論罪科刑有關之證據，
除認為不必要者外，均應詳為調查，然後基於調查所得之心證，以為判斷之基礎；故
證據雖已調查，若尚有其他必要部分並未調查，即與證據未經調查無異，倘仍遽予判
決，自亦猶屬刑事訴訟法第三百七十九條第十款規定所稱應於審判期日調查之證據未
予調查之當然違背法令。卷查訴訟資料，被告供稱：伊於八十三年五月十七日下午九
時三十分，將小貨車停放於現場，讓朋友請客，吃拜拜至下午十時，然後打牌打通宵
，到翌日早上五時三十分，將車開離現場云云（相字卷第四頁、一審卷第十四、十五
頁）。但查路人發現車禍報警，警員許軒榮趕往現場時間為十八日凌晨二時三十分等
情，亦據許軒榮證述在卷（一審卷第十五頁）。依此觀之，本件車禍發生後，既係路
人發現報警，從而被告供稱在附近吃拜拜及打牌通宵，至翌日上午五時許將車駛離現
場之語，即有可疑。又以現場圖所示煞車痕與小貨車停車位置不盡相符以觀，是否被
告駕駛小貨車在行駛中，在外側車道發生車禍，事後將車停於路肩，抑或被告將小貨
車停於外側車道上，而於發生車禍，警員到達現場之前，將車駛離外側車道而斜停於
路肩上，有待澄清。究竟被告當晚是否確有赴宴﹖赴何人之宴﹖與何人打牌﹖有無打
牌至通宵﹖中途有無離去等問題，對認定被告是否駕駛小貨車肇事而應負過失致人於
死之刑責，至關重要。乃原審就此未進一步詳查審究明白，遽認被告將小貨車斜停於
路肩，前往朋友處飲宴，而論斷被告犯過失致人於死罪，難謂無應於審判期日調查之
證據未予調查之違法。(三)、按刑法上之過失犯，必須危害之發生與行為人之欠缺注意
，具有因果關係，始能成立。若僅被害人之過失為其發生危險之獨立原因者，則行為
人縱有過失，既與該項危害發生之因果關係，已失去聯絡，即難令負刑法上過失之責
。本件原判決認定被告有過失致人於死之犯行，係以被告疏未注意，將小貨車斜停於
妨害他車通行之路肩而肇事，為其主要論據。惟被告否認其有過失，並辯稱：被告係
順向停車，且該處亦非禁止停車之處所，又未影響往來車輛之通行云云。如屬無訛，
則被告將其小貨車斜停於路肩，縱有違反交通法規，然在一般情形下，有此同一條件
之存在，依客觀之觀察，是否未必一定皆發生駕駛機車之人，必然撞及停靠在該處路
肩之小貨車之結果，有待澄清。從而本件車禍之發生與被告之將車停放路肩，是否有
相當因果關係，殊堪研求。原判決就此未詳加審酌，剖析明白，遽認被告有過失，且
與陳信宏之死亡，有相當因果關係，論處被告罪刑，尚嫌速斷，且難昭折服。檢察官
及被告上訴意旨，均指摘原判決不當，尚非全無理由，應認有撤銷發回更審之原因。
末者本件雖係刑事訴訟法第三百七十六條第一款所列之案件，惟於刑事訴訟法修正施
行前，原得上訴於第三審法院，且已繫屬於法院，依刑事訴訟法施行法第五條第一項
規定，仍依施行前之法定程序終結之，附此明。
據上論結，應依刑事訴訟法第三百九十七條、第四百零一條，判決如主文。
中      華      民      國    八十五    年      三      月    二十一    日
                              最高法院刑事第六庭
                                  審判長法官  董  明  霈
                                        法官  丁  錦  清
                                        法官  楊  商  江
                                        法官  賴  忠  星
                                        法官  陳  炳  煌
      右正本證明與原本無異
                                              書  記  官
中      華      民      國    八十五    年      三      月    二十六    日


司法院資訊處製作；財團法人民間司法改革基金會備份。
